---
---
---

# Análisis de la Esperanza de Vida en Diferentes Regiones del Mundo

```{r}

library(readxl)
library(tidyverse)
library(ggplot2)
library(pastecs)
library (fdth)
library(PASWR2)
library(descr)
library(lmtest)
library(dplyr)
library(readr)


ruta_archivo <- "./baseDeDatos/lifeExpectancy.csv"

life_expectancy <- subset(read_csv2(ruta_archivo), Year == 2019)

```

## Grupo 4

Julian Mendoza

Ricardo Urbina

Juan Sebastian Diaz

Kevin Nieto

Valentina Rubio

## Antecedentes

La esperanza de vida al nacer es un indicador que refleja la cantidad de años que viviría un recién nacido si las tasas de mortalidad vigentes en el momento de su nacimiento se mantuvieran constantes a lo largo de toda su vida. Este indicador es esencial para evaluar la salud de una población.

## Planteamiento del Problema

Desde el inicio de la industrialización en el siglo XX, la esperanza de vida ha experimentado un notable aumento, y la cifra promedio a nivel mundial se ha más que duplicado, alcanzando los 70 años. Sin embargo, persisten marcadas desigualdades en la esperanza de vida entre distintos países. El estudio realizado por Acemoglu y Johnson ha demostrado la relación entre el incremento de la esperanza de vida y el mejoramiento del crecimiento económico, medido a través del Producto Interno Bruto (PIB) per cápita, controlando los efectos fijos por país. El cuadro que se presenta a continuación ilustra cómo varía la esperanza de vida entre países con ingresos altos y bajos.

## Objetivos

### Objetivo General:

Llevar a cabo un análisis exhaustivo con el propósito de determinar de qué manera la distribución de la riqueza en un país, a través de inversiones en áreas como salud, educación, gestión ambiental y factores socioeconómicos, influye en la esperanza de vida promedio.

### Objetivos Específicos:

1.  Investigar la correlación entre los niveles de ingresos según las regiones y la expectativa de vida en los países.

2.  Evaluar la relación entre el gasto en salud como porcentaje del Producto Interno Bruto (PIB) y los niveles de ingresos de un país.

3.  Analizar cómo el gasto en educación, expresado como porcentaje del PIB, se relaciona con los niveles de ingresos de un país.

4.  Identificar los factores socioeconómicos que ejercen un impacto significativo en la esperanza de vida promedio de un país.

5.  Explorar las conexiones entre las políticas de gestión ambiental, las emisiones de dióxido de carbono y su influencia en la esperanza de vida y los niveles de ingresos de un país.

## Recopilación de Datos

Los datos utilizados en este estudio se obtuvieron de la base de datos en Kaggle titulada "Life expectancy & Socio-Economic (world bank)."

## Población de Estudio

Se analizará la población de diferentes países agrupados en las regiones de "Asia del Este & Pacífico," "Europa & Asia Central," "Medio Oriente & África del Norte," y el "Sub-Sahara Africano."

## Método de Muestreo

Utilizamos un método de muestreo aleatorio por regiones en el estudio "Life expectancy & Socio-Economic (world bank)" al considerar todos los registros del año 2019 proporcionados por el Banco Mundial. Esto nos permite obtener una representación equitativa y precisa de diferentes áreas geográficas

## Variables de Estudio

### Variables Cuantitativas:

| Variable         | Escala  | Descripción                                                                                                                                                                                                                                                                                                                                                                                                                                                                               |
|----------------|----------------|----------------------------------------|
| Nombre del País  | Nominal | Nombre del país en cuestión                                                                                                                                                                                                                                                                                                                                                                                                                                                               |
| Código del País  | Nominal | Código del país en cuestión                                                                                                                                                                                                                                                                                                                                                                                                                                                               |
| Región           | Nominal | Región del mundo en la que se encuentra el país                                                                                                                                                                                                                                                                                                                                                                                                                                           |
| Grupo de Ingreso | Ordinal | Nivel de ingresos del país (escala: "High income," "Upper middle income," "Lower middle income," "Low income")                                                                                                                                                                                                                                                                                                                                                                            |
| Año              | Ordinal | Año del registro, desde 2000 hasta 2019                                                                                                                                                                                                                                                                                                                                                                                                                                                   |
| Corrupción       | Ordinal | CPIA (Country Policy and Institutional Assessment) es un sistema de evaluación utilizado por el Banco Mundial para medir y calificar las políticas y las instituciones de los países en desarrollo. El objetivo del CPIA es proporcionar una evaluación objetiva y comparable de las políticas y las instituciones gubernamentales en áreas clave que afectan al desarrollo económico y social. El rating varía en una escala del 1 al 6, donde 6 implica un buen desempeño del gobierno. |

### Variables Cualitativas:

| Variable                                        | Escala | Descripción                                                                                                                                                                                                                                                                                                                                                                                                  |
|-----------------|-----------------|---------------------------------------|
| Prevalencia de la Subnutrición                  | Razón  | La prevalencia de la subnutrición se refiere al porcentaje de la población cuyo consumo habitual de alimentos es insuficiente para mantener una vida normalmente activa y saludable.                                                                                                                                                                                                                         |
| Emisiones de Dióxido de Carbono (Kilotoneladas) | Razón  | Las emisiones de dióxido de carbono provienen de la quema de combustibles fósiles y la producción de cemento, incluyendo el dióxido de carbono generado por la utilización de combustibles sólidos, líquidos y gaseosos, así como la quema de gas.                                                                                                                                                           |
| Gasto Sanitario (% del PIB)                     | Razón  | Nivel de gasto sanitario corriente expresado en porcentaje del PIB, incluyendo los bienes y servicios sanitarios consumidos anualmente. Este indicador excluye los gastos sanitarios de capital, como edificios, maquinaria, tecnología de la información y reservas de vacunas para emergencias o brotes.                                                                                                   |
| Gasto en Educación (% del PIB)                  | Razón  | El gasto de las administraciones públicas en educación, incluyendo gastos corrientes, de capital y transferencias, se expresa como porcentaje del PIB, abarcando los gastos financiados por transferencias de fuentes internacionales al gobierno.                                                                                                                                                           |
| Desempleo (% de la población activa total)      | Razón  | El desempleo se refiere al porcentaje de la población activa que está desempleada, disponible y en búsqueda de empleo.                                                                                                                                                                                                                                                                                       |
| Saneamiento                                     | Razón  | Porcentaje de personas que utilizan instalaciones de saneamiento mejoradas que no comparten con otros hogares y donde los excrementos se eliminan de manera segura in situ o se transportan y tratan fuera del lugar. Las instalaciones mejoradas incluyen sistemas de alcantarillado por tuberías, fosas sépticas, letrinas de pozo mejoradas ventiladas, inodoros compuestos o letrinas de pozo con losas. |
| Esperanza de Vida                               | Razón  | Este indicador se refiere a la cantidad de años que viviría un recién nacido si las tasas de mortalidad actuales al momento de su nacimiento se mantuvieran constantes a lo largo de su vida. En otras palabras, proporciona una perspectiva general de las tasas de mortalidad de la población en un período determinado.                                                                                   |

## Analisis

### Exploracion de datos:

### Variables cuantitativas:

#### Limpieza de variables cuantitativas:

```{r}
df <- life_expectancy

# Función para reemplazar valores atípicos con la media o mediana
reemplazar_atipicos <- function(columna) {
  q1 <- quantile(columna, 0.25)
  q3 <- quantile(columna, 0.75)
  iqr <- q3 - q1
  
  lim_inf <- q1 - 1.5 * iqr
  lim_sup <- q3 + 1.5 * iqr
  
  valores_atipicos <- columna < lim_inf | columna > lim_sup
  
  media <- mean(columna, na.rm = TRUE)
  mediana <- median(columna, na.rm = TRUE)
  
  coef_variacion <- (sd(columna)/media)* 100
  
  if (coef_variacion < 20) {
    valor_representativo <- media
  } else {
    valor_representativo <- mediana
  }
  
  # Reemplazar los valores atípicos con el valor representativo
  columna[valores_atipicos] <- valor_representativo
  
  return(columna)
}

# Aplicar la función a cada columna numérica
columnas_numericas <- sapply(df, is.numeric)
columnas_a_procesar <- colnames(df)[columnas_numericas]

# Crear un marco de datos temporal para realizar los reemplazos
df_temporal <- df

for (col in columnas_a_procesar) {
  df_temporal[[col]] <- reemplazar_atipicos(df_temporal[[col]])
}

# Contar cuántos valores se modificaron
valores_modificados <- sum(df_temporal != df)

# Si la cantidad de valores modificados es menor o igual al 10% de los datos totales, se acepta el cambio
if (valores_modificados <= 0.10 * length(unlist(df))) {
  df <- df_temporal
}


```

#### Resumen de variables:

```{r}
generar_summary_table <- function(df) {
  # Obtener las columnas cuantitativas de interés
  columnas_interes <- c("Life Expectancy World Bank", "Prevelance of Undernourishment", "CO2", "Health Expenditure %", "Education Expenditure %", "Unemployment", "Sanitation", "Injuries")
  df_interes <- df[, columnas_interes]

  # Realizar los cálculos necesarios para crear summary_table
  # Por ejemplo, puedes calcular la media, mediana, moda, desviación estándar, coeficiente de variación, etc.
  # y crear un data frame con esos resultados

  resumen_por_columna <- function(columna) {
    media <- mean(columna, na.rm = TRUE)
    mediana <- median(columna, na.rm = TRUE)
    moda <- as.numeric(names(sort(table(columna), decreasing = TRUE)[1]))
    desviacion_estandar <- sd(columna, na.rm = TRUE)
    coeficiente_variacion <- (desviacion_estandar / media) * 100

    # Función para formatear números sin notación científica
    formatear_numero <- function(x) {
      formato <- ifelse(abs(x) >= 1e5, "%.0f", "%.2f")
      return(format(x, scientific = FALSE, format = formato))
    }

    return(c(Media = formatear_numero(media), Mediana = formatear_numero(mediana), Moda = formatear_numero(moda), Desviacion_Estandar = formatear_numero(desviacion_estandar), Coeficiente_de_Variacion = formatear_numero(coeficiente_variacion)))
  }

  # Aplicar la función de resumen a todas las columnas de interés
  resumen_por_columna <- lapply(df_interes, resumen_por_columna)

  # Crear la tabla de resumen
  summary_table <- do.call(rbind, resumen_por_columna)
  return(summary_table)
}
+
  
```

##### Base de datos original:

```{r}

print(generar_summary_table(life_expectancy))


```

##### Base de datos limpia:

```{r}

print(generar_summary_table(df))



```

#### Prevalencia De La Subnutrición

La prevalencia de la desnutrición es un aspecto crítico para evaluar la salud y el bienestar de una población. En la base de datos original, esta variable tiene una media de 8.672414, una mediana de 6.2 y una desviación estándar de 9.422322. Tras la limpieza de la base de datos, la media disminuye significativamente a 5.677011, mientras que la mediana se mantiene en 6.2 y la desviación estándar disminuye a 3.100949. Esto indica que, en promedio, la prevalencia de la desnutrición es cercana al 5.68%, con una tendencia hacia el 6.2%. La disminución de la desviación estándar sugiere una reducción en la variabilidad de los datos tras la limpieza de la base de datos. En el contexto de este estudio, se puede concluir que la desnutrición sigue siendo un desafío, pero la limpieza de los datos ha reducido la variabilidad en los valores registrados.

##### Base de datos original:

```{r}
eda(life_expectancy$`Prevelance of Undernourishment`)

```

##### Base de datos limpia:

```{r}
eda(df$`Prevelance of Undernourishment`)

```

#### Emisiones De Dióxido De Carbono (Kilotoneladas)

Las emisiones de dióxido de carbono (CO2) están estrechamente relacionadas con las prácticas de gestión ambiental y la sostenibilidad. En la base de datos original, la variable CO2 muestra una media de 172346, una mediana de 11280 y una desviación estándar masiva de 909776. Sin embargo, después de la limpieza de la base de datos, la media disminuye drásticamente a 18568.74, la mediana se mantiene en 11280, y la desviación estándar disminuye a 24031.37. Esto sugiere que, en promedio, las emisiones de CO2 han disminuido considerablemente. La disminución de la desviación estándar indica una mayor homogeneidad en los datos. En el contexto de este estudio, se puede observar una reducción significativa en las emisiones de CO2, lo que puede sugerir que hay regiones que tienen una emision de CO2 demasiado alta.

##### Base de datos original:

```{r}
eda(life_expectancy$CO2)

```

##### Base de datos limpia:

```{r}
eda(df$CO2)

```

#### Gasto Sanitario (% del PIB)

El gasto en salud como porcentaje del Producto Interno Bruto (PIB) es un indicador crítico de la inversión en atención médica. En la base de datos original, esta variable tiene una media de 6.709901, una mediana de 6.271637 y una desviación estándar de 3.00924. Después de la limpieza de la base de datos, la media disminuye ligeramente a 6.44909, mientras que la mediana se mantiene en 6.271637 y la desviación estándar disminuye a 2.394581. Esto indica que, en promedio, se invierte aproximadamente un 6.45% del PIB en salud, con una tendencia hacia el 6.27%. La disminución de la desviación estándar sugiere una mayor homogeneidad en los datos. En el contexto de este estudio, se destaca que la inversión en salud se mantiene relativamente constante y está por encima del 6% del PIB.

##### Base de datos original:

```{r}
eda(life_expectancy$`Health Expenditure %`)

```

##### Base de datos limpia:

```{r}
eda(df$`Health Expenditure %`)

```

#### Gasto en educación (% del PIB)

El gasto en educación como porcentaje del PIB es un factor importante para evaluar el acceso a la educación y el desarrollo socioeconómico. En la base de datos original, esta variable tiene una media de 4.415557, una mediana de 4.371465 y una desviación estándar de 1.736802. Tras la limpieza de la base de datos, la media disminuye a 4.195346, la mediana se mantiene en 4.371465, y la desviación estándar disminuye significativamente a 0.6589819. Esto indica que, en promedio, se invierte aproximadamente un 4.20% del PIB en educación, con una tendencia hacia el 4.37%. La reducción de la desviación estándar sugiere una mayor uniformidad en los datos. En el contexto de este estudio, se destaca que la inversión en educación se mantiene constante, y la limpieza de los datos ha reducido la variabilidad en los valores registrados.

##### Base de datos original:

```{r}
eda(life_expectancy$`Education Expenditure %`)

```

##### Base de datos limpia:

```{r}
eda(df$`Education Expenditure %`)

```

#### Desempleo (% de la población activa total)

La tasa de desempleo es un indicador clave para evaluar la situación económica de un país. En la base de datos original, esta variable tiene una media de 6.883121, una mediana de 5.6065 y una desviación estándar de 5.274997. Tras la limpieza de la base de datos, la media disminuye a 5.613848, la mediana disminuye ligeramente a 5.59825, y la desviación estándar disminuye significativamente a 3.097995. Esto indica que, en promedio, la tasa de desempleo es cercana al 5.61%, con una tendencia hacia el 5.60%. La disminución de la desviación estándar sugiere una mayor homogeneidad en los datos.

##### Base de datos original:

```{r}
eda(life_expectancy$Unemployment)

```

##### Base de datos limpia:

```{r}
eda(df$Unemployment)

```

#### Saneamiento

El acceso a instalaciones de saneamiento es esencial para la salud pública y la calidad de vida. En la base de datos original, la variable "Sanitation" muestra una media de 55.1263, una mediana de 49.31748 y una desviación estándar de 23.91998. Tras la limpieza de la base de datos, la media aumenta a 56.92859, la mediana se mantiene en 49.31748,

\##### Base de datos original:

```{r}
eda(life_expectancy$Sanitation)

```

##### Base de datos limpia:

```{r}
eda(df$Sanitation)

```

#### Esperanza De Vida

La esperanza de vida al nacer es un indicador fundamental para evaluar la salud de una población y su evolución en el tiempo. En la base de datos original, la esperanza de vida presenta una media de 72.18784 años, una mediana de 73.414 años y una desviación estándar de 7.662378 años. Estos valores indican que, en promedio, la esperanza de vida es cercana a los 72 años, con una tendencia hacia los 73 años. La baja desviación estándar sugiere que los datos están relativamente agrupados en torno a la media, lo que implica una estabilidad en la esperanza de vida a en nuestras regiones. En el contexto de este estudio, se destaca que la esperanza de vida es considerablemente alta en nuestras regiones.

##### Base de datos original:

```{r}
eda(life_expectancy$`Life Expectancy World Bank`)

```

##### Base de datos limpia:

```{r}
eda(df$`Life Expectancy World Bank`)

```

### Variables cualitativas:

##### Tabla cruzada de Grupo de ingreso Vs Corrupción:

Cuando se analiza la siguiente tabla cruzada que establece la relación entre el grupo de ingreso vs la corrupción, se observa que a medida que el grupo de ingreso es mejor, es decir de "upper middle income" en adelante, la frecuencia de corrupción menor a "3" en el ranking tiende a disminuir.

```{r}

tablaCruzada <- CrossTable(life_expectancy$IncomeGroup, life_expectancy$Corruption, prop.r = TRUE, prop.c = TRUE, prop.chisq = FALSE)

print(tablaCruzada)

```

##### Tabla cruzada de Región Vs Ingreso:

De la relación entre las tablas se puede resaltar que los países con "Low income" están casi en su totalidad en la región de Sub Saharan Africa, además de que la región del norte de américa está dominda por el grupo de high income, sin embargo, esto se debe a la poca representación de paises de la zona, solo tres países en dicho lugar.Además,la mayor representación de los países de ingresos altos son de la zonade Europa y Asia central.

```{r}

tablaCruzada <- CrossTable(life_expectancy$Region, life_expectancy$IncomeGroup, prop.r = TRUE, prop.c = TRUE, prop.chisq = FALSE)

print(tablaCruzada)
```

##### Region

```{r}
resumen_paises_por_region <- life_expectancy %>%
  group_by(Region) %>%
  summarise(Cantidad_Paises = n())

# Mostrar el resumen
ggplot(resumen_paises_por_region, aes(x = factor(Region), y = Cantidad_Paises)) +
  geom_bar(stat = "identity", fill = "#1f78b4") +
  geom_text(aes(label = Cantidad_Paises), vjust = -0.5, size = 3) +
  labs(x = "Región", y = "Cantidad de Países", title = "Cantidad de Países por región") +
  theme_minimal()


```

El gráfico de barras proporcionado representa la cantidad de países en diferentes regiones del mundo. En esta interpretación:

El eje x representa las distintas regiones geográficas del mundo, que incluyen Asia Oriental y el Pacífico, Europa y Asia Central, América Latina y el Caribe, Medio Oriente y África del Norte, Asia del Sur y África Subsahariana.

El eje y representa la cantidad de países en cada región.

Los datos indican que la región con la mayor cantidad de países es África Subsahariana, con un total de 44 países. Por otro lado, la región con la menor cantidad de países es Medio Oriente y África del Norte, que comprende 3 países.

Estos resultados resaltan una marcada variación en la cantidad de países entre las diferentes regiones del mundo. En particular, se observa que hay más países en las regiones de África Subsahariana y menos en la región de Medio Oriente y África del Norte.

##### Grupo Ingreso

```{r}

life_expectancy$IncomeGroup <- factor(life_expectancy$IncomeGroup, levels = c("Low income", "Lower middle income", "Upper middle income", "High income"))

datos_2019 <- subset(life_expectancy, Year == 2019)

relacion_ingresos_expectativa_vida <- life_expectancy %>%
  group_by(Region, IncomeGroup) %>%
  summarise(Media_Expectativa_Vida = mean(`Life Expectancy World Bank`, na.rm = TRUE))

ggplot(relacion_ingresos_expectativa_vida, aes(x = Region, y = Media_Expectativa_Vida, fill = IncomeGroup)) +
  geom_bar(stat = "identity", position = "dodge") +
  scale_fill_manual(values = c("#33a02c","#1f78b4" , "#e31a1c", "#ff7f00"), name = "Income Group") +
  geom_text(aes(label = round(Media_Expectativa_Vida, 2)), position = position_dodge(width = 0.9), vjust = -0.5, size = 3) +
  labs(x = "Región", y = "Expectativa de Vida Media", title = "Relación entre el Ingreso y la expectativa de vida por regiones en el año 2019") +
  theme_minimal() +
  theme(legend.position = "bottom")

```

El gráfico de barras proporcionado muestra la relación entre el grupo de ingresos y la esperanza de vida al nacer en diferentes regiones en el año 2019. En esta interpretación:

El eje x representa los distintos grupos de ingresos, que incluyen ingresos bajos, ingresos medios bajos, ingresos medios altos e ingresos altos.

El eje y representa la esperanza de vida al nacer.

Las regiones incluidas son Asia Oriental y el Pacífico, Europa y Asia Central, América Latina y el Caribe, Medio Oriente y África del Norte, Asia del Sur y África Subsahariana.

Los datos indican que la mayor esperanza de vida se encuentra en Europa y Asia Central para el grupo de ingresos altos, con una esperanza de vida al nacer de 80.09 años. La menor esperanza de vida se encuentra en África Subsahariana para el grupo de ingresos bajos, con una esperanza de vida al nacer de 61.56 años.

Estos resultados sugieren una correlación positiva entre el nivel de ingresos y la esperanza de vida al nacer. En otras palabras, los países con ingresos más altos tienden a presentar una esperanza de vida al nacer más elevada en comparación con los países de ingresos más bajos.

##### Corrupción

```{r}
cantidad_paises_por_corrupcion <- datos_2019 %>%
  group_by(Corruption) %>%
  summarise(Cantidad_Paises = n())

# Mostrar el resultado
ggplot(cantidad_paises_por_corrupcion, aes(x = factor(Corruption), y = Cantidad_Paises)) +
  geom_bar(stat = "identity", fill = "#1f78b4") +
  geom_text(aes(label = Cantidad_Paises), vjust = -0.5, size = 3) +
  labs(x = "Nivel de Corrupción", y = "Cantidad de Países", 
       title = "Cantidad de Países por Nivel de Corrupción en el Año 2019") +
  theme_minimal()
```

El gráfico de barras proporcionado muestra la cantidad de países por nivel de corrupción en el año 2019. En esta interpretación:

El eje x representa los diferentes niveles de corrupción.

El eje y representa la cantidad de países en cada nivel de corrupción.

Los datos indican que el nivel de corrupción con la mayor cantidad de países es el nivel 3, con un total de 129 países. Por otro lado, el nivel de corrupción con la menor cantidad de países es el nivel 4.5, con solo 1 país.

Estos resultados destacan una variación significativa en los niveles de corrupción entre los diferentes países del mundo. Específicamente, se observa que hay una mayor cantidad de países en el nivel 3 de corrupción y una menor cantidad en el nivel 4.5.

### Estimacion muestral y estimacion proporcion:

```{r}
# Crear una función para calcular el intervalo de confianza para una región específica
calcular_intervalo_confianza <- function(data, region) {
  data_region <- subset(data, Region == region)
  
  desviacion_estandar <- sd(data_region$`Life Expectancy World Bank`)
  
  x <- mean(data_region$`Life Expectancy World Bank`)
  
  n <- nrow(data_region)
  
  alpha <- 1 - 0.98
  
  valor_critico_t <- qt(1 - alpha/2, n - 1)
  
  error_estandar <- desviacion_estandar / sqrt(n)
  
  margen_error <- valor_critico_t * error_estandar
  
  lim.inf <- x - margen_error
  lim.sup <- x + margen_error
  
  intervalo <- data.frame(n, error_estandar, x, lim.inf, lim.sup)
  
  return(intervalo)
}


regiones_unicas <- unique(life_expectancy$Region)

tabla_intervalos <- data.frame()

# Iterar sobre cada región y calcular el intervalo de confianza
for (region in regiones_unicas) {
  intervalo <- calcular_intervalo_confianza(life_expectancy, region)
  
  # Agregar la región al marco de datos
  intervalo$regiones <- region
  
  # Reorganizar las columnas
  intervalo <- intervalo %>%
    select(regiones, everything())
  
  # Unir el resultado a la tabla_intervalos
  tabla_intervalos <- bind_rows(tabla_intervalos, intervalo)
}

# Imprimir la tabla de resultados
print(tabla_intervalos)




```

## Proporciones

### Proporcion de regiones con bajos ingresos

```{r}
Ingresos <- ifelse(life_expectancy$IncomeGroup== "Low income",1,0)

str(Ingresos)

prop.table(table(Ingresos))

Ingresos <- na.omit(Ingresos)

p <- mean(Ingresos)

p

#Identificar el n

n <- length(Ingresos)
n

#error estandar

error.est.p <- sqrt((p*(1-p))/n)

#cálculo del error
error.p <- 1.96*error.est.p

#limites
lim.inf <- p-error.p
lim.sup <- p+error.p

intervalo.p <- data.frame(n,p,error.est.p,error.p,lim.inf,lim.sup)

intervalo.p 


```

el código calcula la proporción de países de "ingresos bajos" en un conjunto de datos y proporciona un intervalo de confianza del 95% para esta proporción. La proporción estimada es aproximadamente 0.1322, y el intervalo de confianza está entre 0.0819 y 0.1825. Esto significa que con un 95% de confianza, se estima que la proporción de países de "ingresos bajos" está dentro de este intervalo.

### Proporcion de paises en la categoría de altos ingresos

```{r}
Ingresos <- ifelse(life_expectancy$IncomeGroup== "High income",1,0)

str(Ingresos)

prop.table(table(Ingresos))

Ingresos <- na.omit(Ingresos)

p <- mean(Ingresos)

p

#Identificar el n

n <- length(Ingresos)
n

#error estandar

error.est.p <- sqrt((p*(1-p))/n)

#cálculo del error
error.p <- 1.96*error.est.p

#limites
lim.inf <- p-error.p
lim.sup <- p+error.p

intervalo.p <- data.frame(n,p,error.est.p,error.p,lim.inf,lim.sup)

intervalo.p 

```

el código calcula la proporción de países de "altos ingresos" en un conjunto de datos, junto con un intervalo de confianza del 95% para esta proporción. La proporción estimada es aproximadamente 0.3276, y el intervalo de confianza está entre 0.2578 y 0.3973. Esto significa que con un 95% de confianza, se estima que la proporción de países de "altos ingresos" está dentro de este intervalo.

##Pruebas de hipótesis

```{r}
curve_area <- function(mean = 0, sd = 1, lb, ub, acolor = "lightgray", ...,z) {
  x <- seq(mean - 3 * sd, mean + 3 * sd, length = 100) 
  
  if (missing(lb)) {
    lb <- min(x)
  }
  if (missing(ub)) {
    ub <- max(x)
  }
  
  x2 <- seq(lb, ub, length = 100)    
  plot(x, dnorm(x, mean, sd), type = "l", ylab = "")
  
  y <- dnorm(x2, mean, sd)
  polygon(c(lb, x2, ub), c(0, y, 0), col = acolor)
  lines(x, dnorm(x, mean, sd), type = "l", ...)
  
  arrows(0, 0.1, z, 0, lwd = 2, length = 0.2)
  text(0, 0.13, z, cex = 1.5)
  
  
}

```

###Hipotesis para la media Comprobar que en promedio los paises con bajos ingresos tienen menos de 65 años de esperanza de vida H0:μ\$\ge\$65 H1:μ\<65

```{r}
grupos <- split(life_expectancy, life_expectancy$IncomeGroup)
grupo_low_income <- grupos[["Low income"]]
t.test(grupo_low_income$"Life Expectancy World Bank", mu=65,  alternative = "less")
qt (p = 0.95, df = 22, lower.tail = FALSE)
```

Si buscamos el valor crítico de t con un α de 0,05 tenemos que tα=-1.717 Al comparar con el t calculado vemos que este es menor al valor crítico, por lo que decimos que se ubica en la zona de rechazo. Es decir, rechazamos H0 Si utilizamos el valor P para comparar y validar el error de tipo I, vemos que el valor p es de 0.0005817, este es menor al \$alpha \$ de 0,05, por lo que rechazamos H0Se concluye que en promedio los paises con bajos ingresos tienen menos de 65 años de esperanza de vida.

###Hipotesis para la media Comprobar que en promedio los paises con altos ingresos tienen más de 70 años de esperanza de vida H0:μ\$\le\$70 H1:μ\>70

```{r}
grupo_high_income <- grupos[["High income"]]
t.test(grupo_high_income$"Life Expectancy World Bank", mu=70,  alternative = "greater")
qt (p = 0.95, df = 56, lower.tail = TRUE)
curve_area(mean = 0, sd = 1, lb = qt (p = 0.95, df = 56, lower.tail = TRUE), lwd = 2, acolor = rgb(0, 0, 1, alpha = 0.5), z=12.77)
```

Si buscamos el valor crítico de t con un α de 0,05 tenemos que tα=1.67 Al comparar con el t calculado vemos que este es mayor al valor crítico, por lo que decimos que se ubica en la zona de rechazo. Es decir, rechazamos H0 Si utilizamos el valor P para comparar y validar el error de tipo I, vemos que el valor p es de 2.2e-16, este es menor al \$alpha \$ de 0,05, por lo que rechazamos H0 Se concluye que en promedio los paises con altos ingresos tienen más de 70 años de esperanza de vida

###Hipotesis para la proporción Comprobar que más del 50% de los paises tienen un grado de corrupción 3. H0:π\$\le\$0.5 H1:π\>0.5

```{r}
conteoX <- sum(life_expectancy$Corruption == "3")
conteoN <- nrow(life_expectancy)
prop.test(x=conteoX, n=conteoN, p=0.5, alternative = "greater", conf.level=0.95, correct=FALSE)
#Valor crítico
qnorm(0.95)
curve_area(mean = 0, sd = 1, lb = qnorm(0.95), lwd = 2, acolor = rgb(0, 0, 1, alpha = 0.5), z=6.36)
```

Al comparar con el valor p vemos se debe rechazar H0, ya que p es menor al valor de alpha. Al rechazar la hipótesis nula concluimos que más del 50% de de los paises tienen un grado de corrupción 3.
